臺灣南投地方法院小額民事判決
110年度埔小字第67號
原      告  廖明貴  

被      告  林宜珊  
上列當事人間損害賠償事件，本院於民國110年8月31日言詞辯論
終結，判決如下：
    主      文
原告之訴駁回。
訴訟費用新臺幣貳仟伍佰貳拾貳元由原告負擔。
    事實及理由
一、原告起訴主張：被告前向原告借款新臺幣（下同）5萬元，
    並有簽立借據，嗣被告先還款1萬元並請原告不要告其，後
    經原告於民國107年向本院聲請核發支付命令，請求被告應
    向原告給付4萬元，由本院以107年度司促字第1132號受理在
    案，嗣被告以「遭債權人強迫云云」提出異議，故進入調解
    ，原告因病痛、行動不便且無力支付提解費用而撤回該案，
    惟前於臺灣南投地方檢察署（下稱南投地檢）105年度偵字
    第2139號105年5月30日應訊時，原告表示被告有清償1萬元
    ，被告亦坦承向原告借款5萬元；又被告抗辯原告打被告當
    時是1月的事，而刑事案件5月才開庭，該期間兩造均未聯繫
    ，原告如何要求被告匯款1萬元給原告，爰依借貸之法律關
    係提起本件訴訟等語。並聲明：被告應給付原告4萬元。
二、被告抗辯略以：其未向原告借5萬元，原告也未交付5萬元，
    那時其與原告交往，5萬元的借據是原告打其之後強迫其簽
    立的，原告知道其告他傷害後，拿1萬元給其，要求其以其
    名義到郵局匯款給他，南投地檢105年5月30日訊問時是原告
    跟其說要這樣說，原告比較好撤銷對其詐欺的告訴，且就是
    因其這樣表示，兩造才會撤告詐欺和傷害等語資為抗辯。並
    聲明：如主文第1項所示。
三、法院之判斷：
（一）當事人主張有利於己之事實者，就其事實有舉證之責任。
      民事訴訟法第277條本文定有明文。又稱消費借貸者，謂
      當事人一方移轉金錢或其他代替物之所有權於他方，而約
      定他方以種類、品質、數量相同之物返還之契約。民法第
      474條第1項亦定有明文。復稱消費借貸者，於當事人間必
      本於借貸之意思合致，而有移轉金錢或其他代替物之所有
      權於他方之行為，始得當之。是以消費借貸，因交付金錢
      之原因多端，除有金錢之交付外，尚須本於借貸之意思而
      為交付，方克成立。倘當事人主張與他方有消費借貸關係
      存在者，自應就該借貸意思互相表示合致及借款業已交付
      之事實，均負舉證之責任，其僅證明有金錢之交付，未能
      證明借貸意思表示合致者，仍不能認為有該借貸關係存在
      （最高法院98年度台上字第1045號判決意旨參照）。
（二）原告主張被告向其借款5萬元，後被告已返還1萬元，故被
      告尚積欠4萬元，然為被告所否認，依上開說明，自應由
      原告就借貸意思互相表示合致及借款業已交付之事實，負
      舉證之責任。而原告主張被告有書立借據一節，固據本院
      調閱本院105年度埔簡字第165號妨害自由刑事卷宗核閱屬
      實，惟上開借據簽立之日期為104年1月10日，與原告主張
      被告係105年向其借款已有不符，參以被告於105年5月18
      日向南投地檢對原告提出傷害、恐嚇取財之告訴時，陳述
      係因原告逼其簽借據，所以其故意簽104年1月10日等語，
      則兩造間就5萬元是否借貸意思合致已屬有疑，況原告復
      未再提出有交付5萬元借款與被告之證據，自難為原告有
      利之認定，是上開證據自難證明兩造間曾就本件4萬元借
      貸意思合致及原告業已將4萬元交付之事實，則原告主張
      被告有向其借款4萬元，而依借貸契約之法律關係請求被
      告返還，自屬無據。
四、綜上所述，原告依借貸之法律關係，請求被告給付4萬元，
    為無理由，應予駁回。
五、本件事證已臻明確，兩造其餘攻擊防禦方法及所提證據，於
    判決結果不生影響，爰不一一論列，併此敘明。
六、依民事訴訟法第436條之19第1項、第78條規定，本件訴訟費
    用額確定為2,522元（即原告預納之第一審裁判費1,000元、
    提解費1,522元），由原告負擔。
中　　華　　民　　國　　110 　年　　9 　　月　　14　　日
                        臺灣南投地方法院埔里簡易庭
                              法  官  丁婉容  
以上為正本係照原本作成。
如不服本判決，應於送達後二十日內，向本院提出上訴狀，並表
明上訴理由（上訴理由應表明一、原判決所違背之法令及具體內
容。二、依訴訟資料可認為原判決有違背法令之具體事實。），
如於本判決宣示後送達前提起上訴者，應於判決送達後二十日內
補提上訴理由書（須附繕本），如未於上訴後二十日內補提合法
上訴理由書，法院得逕以裁定駁回上訴；並向本院繳足上訴裁判
費。　　　　　　　　　　　　　　　
中　　華　　民　　國　　110 　年　　9 　　月　　14　　日
                              書記官  詹書瑋